【裁判字號】    97,金訴,4
【裁判日期】    980911
【裁判案由】    違反銀行法等
【裁判全文】
臺灣士林地方法院刑事判決               97年度金訴字第4號
公  訴  人  臺灣士林地方法院檢察署檢察官
被      告  酉○○
            申○○
上二人共同
選任辯護人  徐揆智律師
            林幸慧律師
被      告  丁○○
            癸○○
上二人共同
選任辯護人  李清輝律師
            余欽博律師
上列被告因違反銀行法等案件，經檢察官提起公訴（96年度偵緝
字第430 號、96年度偵字第14121號），本院判決如下：
    主  文
酉○○、申○○、丁○○共同法人行為負責人違反非銀行不得經
營收受存款業務之規定，各處有期徒刑肆年。
癸○○共同法人行為負責人違反非銀行不得經營收受存款業務之
規定，處有期徒刑年陸月。
    事  實
一、午○○（另由臺灣士林地方法院檢察署以94年度偵字第1117
    6 號通緝中）係設於臺北市大同區○○○路○ 段202 號15樓
    之2 之國聯通資訊有限公司（以下簡稱國聯通公司）之董事
    即負責人，丁○○（別名朱偉民）係國聯通公司之總經理，
    癸○○（別名林愷莉，即丁○○之妻）為國聯通公司之出納
    ，酉○○為國聯通公司之股東兼實際負責人，申○○為國聯
    通公司之股東兼顧問，辰○○（即酉○○之妻，未據起訴）
    則為國聯通公司之會計，渠等明知非銀行不得經營收受存款
    之業務，竟共同基於經營收受存款業務之犯意聯絡，於民國
    91 年12 月起至93年1 月間止，在國聯通公司之上開處所，
    從事向不特定人販售由強固保全股份有限公司（以下稱強固
    公司）委託代銷之「強固全方位永安卡（以下簡稱永安卡）
    」及國聯通公司所發行之「利得卡」等業務，其方式為：由
    客戶填具國聯通資訊通路整合行銷經銷商申購書，以每10卡
    為一個銷售單位，每卡售價新臺幣（下同）3780元（內含稅
    金180 元），向國聯通公司購買永安卡或利得卡以成為國聯
    通公司之經銷商，旋毋需從事任何銷售行為，每卡按月領取
    名為「廣告回饋金」之紅利300 元，國聯通公司並保證給付
    30至36個月，其每月報酬率高達百分之八以上，另依經銷商
    實際銷售永安卡或利得卡之數量，以銷售金額百分之十至二
    十不等之比例提撥業務獎金，以從事收受存款業務，計有壬○○○、寅○○、己○○、戊○○、巳○○、卯○○、辛○○、子○○、乙○○、丙○○、未○○、吳正衡、丑○、庚○○等人經招攬而成為經銷商，並分別給付如附表所示之款
    項（各次申購日期、數量及金額均詳如附表所示），總計金
    額達00 00000元。
二、案經寅○○、己○○、戊○○、壬○○○、巳○○訴由臺灣
    士林地方法院檢察署發交法務部調查局北部地區機動工作組
    報請臺灣士林地方法院檢察署檢察官偵查起訴。
    理  由
一、按被告以外之人於審判外之言詞或書面陳述，除有刑事訴訟
    法第159 條之1 至第159 條之4 所規定之情形外，不得作為
    證據；又被告以外之人於審判外之陳述，雖不符同法第159
    條之1 至第159 條之4 之規定，而經當事人於審判程序同意
    作為證據，法院審酌該言詞陳述或書面陳述作成時之情況，
    認為適當者，亦得為證據；又當事人、代理人或辯護人於法
    院調查證據時，知有第159 條第1 項不得為證據之情形，而
    未於言詞辯論終結前聲明異議者，視為有前項之同意，刑事
    訴訟法第159 條第1 項、第159 條之1、第159 條之2 、第
    159 條之3 、第159 條之4 及第159 條之5 分別定有明文。
    查：
    (一)本判決所引用除被告酉○○、申○○、丁○○、癸○○於
      警詢及偵查中所為之供述及證人甲○於警詢中所為之證言
      ，業經被告酉○○、申○○、丁○○、癸○○之選任辯護
      人於本院準備程序中否定其證據能力，其餘各該被告以外
      之人所為審判外之陳述以及其他書面陳述，雖屬傳聞證據
      ，惟當事人及辯護人於本院準備程序及審判期日中均表示
      無意見而不予爭執，且迄至言詞辯論終結前亦未再聲明異
      議，本院審酌上開證據資料製作時之情況，尚無違法不當
      之瑕疵，亦認為以之作為證據應屬適當，依刑事訴訟法第
      159 條之5 規定，認前揭證據資料均有證據能力。
    (二)按被告以外之人於檢察事務官、司法警察官或司法警察調
      查中所為之陳述，與審判中不符時，其先前之陳述具有較
      可信之特別情況，且為證明犯罪事實存否所必要者，得為
      證據，刑事訴訟法第159 條之2 定有明文。所謂「前後陳
      述不符」之要件，應就前後階段之陳述進行整體判斷，以
      決定其間是否具有實質性差異，惟無須針對全部陳述作比
      較，陳述之一部分有不符，亦屬之；而所謂「較可信之特
      別情況」之情形，亦應就前後陳述時之各種外部情況進行
      比較，以資決定何者外部情況具有可信性。查證人甲○於
      警詢中所為之證言，係被告以外之人於審判外之言詞或書
      面陳述，依刑事訴訴法第159 條第1 項之規定，除符合同
      法第159 條之1 至第159 條之4 之規定外，原則上並無證
      據能力；然證人甲○業經本院於98年4 月28日傳喚到庭作
      證，並給予被告酉○○、申○○、丁○○、癸○○及其選
      任辯護人進行詰問之機會，而證人甲○於警詢中所為之陳
      述為證明犯罪事實存否之必要事項，且其於本院審理中作
      證內容核與上開警詢中陳述有所出入，參以上開警詢筆錄
      製作時間與本件案發時間相距較近，記憶應較本院審理時
      清晰，且顯然較無外力干擾或介入而為陳述，復無證據可
      認其於警詢時所為之陳述係公務員違背法定程序所取得，
      自堪認上開警詢所為之證述具有可信性之特別情況，而依
      刑事訴訟法第159 條之2 之規定，具有證據能力。
    (三)按刑事審判上之共同被告，係為訴訟經濟等原因，由檢察
      官或自訴人合併或追加起訴，或由法院合併審判所形成，
      其間各別被告及犯罪事實仍獨立存在。故共同被告對其他
      共同被告之案件而言，本質上屬於證人，此項得為證據之
      共同被告於審判外所為之陳述，倘被告於審判中未捨棄其
      詰問權，因其先前之陳述未經被告詰問，應認屬於未經合
      法調查之證據，並非無證據能力，而禁止證據之使用。此
      項詰問權之欠缺，非不得於審判中由被告行使以補正，而
      完足為經合法調查之證據（最高法院96年度臺上字第3923
      號判決參照）。查被告酉○○、申○○、丁○○、癸○○
      於警詢及偵查中所為涉及其餘共同被告犯罪之供述，本質
      上雖屬證人之證述，惟共同被告酉○○、申○○、丁○○
      、癸○○業於本院審判期日經依法告知拒絕證言等權利後
      具結為證，並經檢察官、被告及選任辯護人交互詰問檢視
      其證詞，揆諸上開最高法院判決意旨，被告酉○○、申○○、丁○○、癸○○於警詢及偵查中就其餘共同被告犯罪
      之供述，已取得作為證據之資格，是渠等供述內容與審判
      中相符部分自應有證據能力；至其等供述內容與審判中不
      符之部分，經本院斟酌上開警詢筆錄製作時間與本件案發
      時間相距較近，記憶應較本院審理時清晰，且顯然較無外
      力干擾或介入而為陳述，復無證據可認渠等於警詢及偵查
      時所為之陳述係公務員違背法定程序所取得，自堪認上開
      所為之供述具有可信性之特別情況，且為證明犯罪事實存
      否之必要事項，觀諸被告酉○○、申○○、丁○○、癸○○及其選任辯護人迄今亦未能具體指明上開證言有何顯不
      可信之情況，應認均有證據能力。
二、訊據被告酉○○、申○○、丁○○及癸○○固不否認如附表
    所示之人曾給付款項以購買永安卡及利得卡之事實，然均矢
    口否認有何公訴意旨所稱違反銀行法之犯行，被告酉○○及
    申○○均辯稱：未曾參與國聯通公司販售永安卡或利得卡之
    事云云，被告丁○○及癸○○則辯稱：僅依國聯通公司之董
    事及股東之決議執行業務，並未參與決策云云。經查：
    (一)如附表所示之人先後以上開方式向國聯通公司購買永安卡
      或利得卡而成為經銷商，並約定以前開方式按月收取紅利
      以為報酬乙節，業經證人壬○○○、寅○○、己○○、戊○○、巳○○、卯○○、辛○○、子○○、乙○○、丙○○、未○○、吳正衡、丑○、庚○○分別於偵審中證述在
      卷，且有國聯通資訊通路整合行銷經銷商申購書、國聯通
      公司與強固公司簽訂之備忘錄、國聯通公司出具之收據、
      強固保全股份有限公司全方位永安卡客戶服務契約書及強
      固保全股份有限公司全方位永安卡申請表等影本在卷可稽
      ，足見國聯通公司確有以使加入成為經銷商之名義而向不
      特定人收受款項之情事；又上開紅利之計算方式，遠高於
      月息百分之八，已如前述，較之吾國目前經濟狀況、有關
      法令與金融業、一般民間利率及法定利率等情形，並比較
      之一般債務之利息，其給付金額確有過於懸殊之處，參諸
      證人乙○○、丙○○、丑○、庚○○、子○○、卯○○及
      辛○○於本院審理中均證稱：毋需從事任何銷售行為即可
      按月領取紅利等語，足認該等紅利之給付核與本金顯不相
      當。
    (二)證人即強固公司之營運處總監甲○於偵審中均證稱：有關
      銷售永安卡業務，主要係與被告丁○○洽談，且於簽立備
      忘錄之前即已提供永安卡供銷售等語，而依卷附之備忘錄
      所載，其上業已載明永安卡銷售之業務獎金事宜，且被告
      癸○○於94年4 月14日警詢中證稱：經銷商介紹他人購買
      永卡安或利得卡所得抽取廣告費之比例係由被告酉○○及
      午○○召集被告丁○○開會而決定等語，觀諸被告丁○○
      於本院審理中並不否認確曾代表國聯通公司與強固公司簽
      署上開備忘錄，參以證人丙○○、乙○○、丑○、子○○
      、庚○○、卯○○及辛○○於本院審理中均證稱係由被告
      丁○○介紹上開經銷商報酬方案而加入等情，足見被告丁○○所辯未曾參與相關方案之決策，委不足採信；又被告
      癸○○固不否認確曾代表國聯通公司開立收據以交付如附
      表所示之人，而依卷附之收據所載，其上多數蓋有「本經
      銷商適用30個月辦法」等字樣，並有被告癸○○之別名林
      愷莉之印文留存，觀諸證人丙○○、乙○○、丑○、子○○、庚○○、卯○○及辛○○於本院審理中或證稱曾將申
      購永安卡或利得卡之款項交由被告癸○○處理，或證稱曾
      與被告癸○○接洽紅利發放事宜，參以被告癸○○於偵審
      中供稱：確曾提供其子朱愷威之帳戶以供存入所收取款項
      ，並與證人辰○○進行對帳，迨扣除業務獎金後轉存至國
      聯通公司帳戶等語，足認被告癸○○就上開經銷商報酬方
      案亦難推諉不知，是其上開所辯，顯不足採信。
    (三)證人甲○於94年5 月31日警詢中證稱：「（問：當時陪同
      朱偉民前往強固保全洽談永安卡事宜者，尚有何人？）我
      主要是與朱偉民洽談，洽談期間申○○及酉○○父子也曾
      在場，…」等語，復於本院98年4 月28日審理中證稱：「
      （問：簽備忘錄之前，有無先提供永安卡讓他們銷售？）
      有，簽備忘錄之前有一段時間，他們還沒完全搬到強固公
      司提供場地時，但已經有人員在該處運作，當時已提供永
      安卡讓他們銷售，當時在強固公司的人有丁○○、酉○○
      、申○○。」等語，而證人庚○○於本院98年4 月14日審
      理中亦證稱：被告酉○○及申○○曾向其介紹過國聯通公
      司永安卡之內容等語，觀諸被告酉○○於94年3 月29日警
      詢中供稱：其曾核可永安卡及利得卡之廣告回饋金與業務
      獎金之發放標準等語，而被告申○○於94年3 月29日警詢
      中亦供稱：曾介紹友人至國聯通公司與業務員接洽購買利
      得卡等語，參以被告申○○於本院98年5 月15日審理中自
      承確曾領取國聯通公司所發給之顧問費數千元，且知悉介
      紹他人加入可收取佣金等語，足見渠等就國聯通公司以前
      開經銷商報酬方案銷售永安卡或利得卡乙事，自難認與國
      聯通公司之行為負責人即被告丁○○、癸○○及午○○間
      無犯意聯絡及行為分擔。
    (四)證人卯○○於本院98年4 月14日審理中證稱：被告申○○
      於國聯通公司掛有顧問之頭銜，且有個人辦公室，並曾在
      國聯公司見過被告酉○○及申○○等語，又證人辛○○於
      本院98年4 月28日審理中亦證稱：「（問：公司除了丁○○，你認識何人？）我認識酉○○、申○○，酉○○是鐘
      董，申○○是掛顧問，癸○○是我們公司的會計，我是在
      國聯通公司看過酉○○，也曾經在忠孝東路那邊看過酉○○。」等語，觀諸證人卯○○之任職期間為92年7 月至93
      年1 月，且證人辛○○之任職期間為92年2 月至92年12
      月，參以被告酉○○及申○○迄至92年3 月17日退股，亦
      有國聯通公司之登記卷宗可資參照，足見被告酉○○及申
      ○○所稱於退股後即未參與國聯通公司之經營乙情，應非
      可採。又被告癸○○於94年5 月6 日警詢中供稱：「我每
      匯一筆款項，就會製作一份報表，載明客戶名稱、收入金
      額以及上繳國聯通公司的金額，傳真給辰○○，經他審核
      並蓋章後，再回傳給我確認無誤。」等語，並於本院審理
      中提出營業日報表影本六份為證，而上開營業日報表之出
      納欄內均有「JOYCE 」之簽名，其上亦載有國聯通公司營
      業日報表之名稱，並設有經銷商名稱、業務獎金及永安卡
      編號等欄位，且日期分別為92年1 、2 月，觀諸被告酉○○於本院98年5 月15日審理中結證稱：其妻辰○○之英文
      名字為JOYCE ，且上開營業日報表內「JOYC E」之簽名應
      為其妻辰○○所簽等語，參以證人辰○○於94年5 月16日
      警詢中自承確曾負責核對被告癸○○及其他業務人員銷售
      永安卡所得之款項等語，足認證人辰○○就國聯通公司各
      該行為負責人所為之上開收受存款業務，自有犯意聯絡及
      行為分擔。
    綜上所述，被告酉○○、申○○、丁○○及癸○○上開所辯
    ，要屬事後卸責之詞，不足採信。本件事證明確，渠等犯行
    均堪認定，應予依法論科。
三、按刑法部分條文業於94年1 月7 日修正，並自95年7 月1 日
    施行，而同於95年7 月1 日施行之刑法第2 條規定，係關於
    新舊法比較適用之準據法，其本身無關行為可罰性要件之變
    更，故於95年7 月1 日前揭法律修正施行後，如有涉及比較
    新舊法之問題，即應逕依修正後刑法第2 條第1項 規定，為
    「從舊從輕」之比較（最高法院95年度第8 次刑事庭會議決
    議意旨可資參照），查本件被告酉○○、申○○、丁○○、
    癸○○之上開行為至遲於93年1 月間完成，是渠等行為後，
    法律已有變更；又修正前刑法第28條規定為：「二人以上共
    同實施犯罪之行為者，皆為正犯」，而修正後第28條規定為
    ：「二人以上共同實行犯罪之行為者，皆為正犯」，揆諸本
    條修正理由，係界定共同正犯參與類型，而將陰謀共同正犯
    及預備共同正犯排除於修正後條文所規定之正犯之外，足見
    修正後共同正犯之可罰性要件之範圍業經限縮，乃屬行為可
    罰性要件之變更，自應比較新舊法，經比較修正前後規定之
    結果，應認修正後之法律並非較有利於被告，依修正後刑法
    第2 條第1 項之規定，自應適用行為時之法律即修正前刑法
    第28條之規定論以共同正犯；而93年2 月4 日修正前之銀行
    法第125 條第1 項之法定刑為「三年以上十年以下有期徒刑
    ，得併科新臺幣一億元以下罰金」，然被告酉○○、申○○
    、丁○○、癸○○行為時之刑法第33條第5 款規定罰金最低
    額為銀元一元，且依罰金罰鍰提高標準條例第1 條之規定，
    將上開罰金之原定數額最高得提高為十倍，是被告酉○○、
    申○○、丁○○、癸○○行為時之所得科處之罰金刑，經折
    算為新臺幣後，最高額為新臺幣一億元，最低額為新臺幣三
    元，惟依95年6 月14日增訂公布之刑法施行法第1 條之1規
    定：「中華民國九十四年一月七日刑法修正施行後，刑法分
    則編所定罰金之貨幣單位為新臺幣；九十四年一月七日刑法
    修正時，刑法分則編未修正之條文定有罰金者，自九十四年
    一月七日刑法修正施行後，就其所定數額提高為三十倍。但
    七十二年六月二十六日至九十四年一月七日新增或修正之條
    文，就其所定數額提高為三倍。」，且依95年7 月1 日施行
    之刑法第33條第5 款之規定罰金最低額為新臺幣一千元，是
    被告酉○○、申○○、丁○○、癸○○上開行為所得科處之
    罰金刑，最高額為新臺幣一億元，最低額為新臺幣一千元，
    經比較修正前後規定之結果，應認修正後之法律並非較有利
    於被告，依修正後刑法第2 條第1 項之規定，自應適用行為
    時之法律即修正前之規定論處，是依上開事項予以綜合比較
    之結果，應認修正後之法律並非較有利於被告，依修正後刑
    法第2 條第1 項之規定，自應整體適用行為時之法律即修正
    前刑法之規定論處。
四、查銀行法第125 條業於93年2 月4 日修正公布，並自同年月
    6 日生效，而本件被告酉○○、申○○、丁○○、癸○○之
    犯行則於93年1 月間完成，是被告行為後，法律已有變更，
    經比較修正前後規定之結果，其法定刑由「三年以上十年以
    下有期徒刑，得併科新臺幣一億元以下罰金」提高為「三年
    以上十年以下有期徒刑，得併科新臺幣一千萬元以上二億元
    以下罰金」，應認修正後之法律並非較有利於被告，依修正
    後刑法第2條 第1 項之規定，自應適用行為時之法律即修正
    前之銀行法規定加以處罰。次按，非銀行不得經營收受存款
    業務；以借款、收受投資、使加入為股東或其他名義，向多
    數人或不特定之人收受款項或吸收資金，而約定或給付與本
    金顯不相當之紅利、利息、股息或其他報酬者，以收受存款
    論，銀行法第29條第2 項及第29條之1 分別定有明文。又違
    反第29條第1 項之規定者，處三年以上十年以下有期徒刑，
    得併科新臺幣一億元元以下罰金；又法人犯前二項之罪者，
    處罰其行為負責人，修正前銀行法第125 條第1 項、第3項
    分別定有明文。核被告酉○○、申○○、丁○○、癸○○上
    開所為，均係違反銀行法第29條第1 項之規定，應分別依修
    正前銀行法第125 條第1 項、第3 項之規定處斷。又被告酉
    ○○、申○○、丁○○、癸○○與國聯通公司之負責人午○○及會計辰○○間就上開違反銀行法犯行，分別有犯意聯絡
    及行為分擔，均為共同正犯。又渠等自91年12月間起從事上
    開收受存款業務，乃係本於同一方式之營業行為繼續進行，
    究其行為之本質，應均包括於一個從事收受存款業務範疇，
    而屬繼續犯性質之單純一罪，自無連續犯之適用。公訴意旨
    認應論以連續犯，尚有未洽。爰審酌被告酉○○、申○○、
    丁○○、癸○○均未曾受有期徒刑以上刑之宣告，此有臺灣
    高等法院被告前案紀錄表各一份在卷可參，渠等未經主管機
    關核准擅自經營收受存款業務，影響國家對於金融交易秩序
    之管理，復於犯後猶狡詞卸責，及其四人之品行、犯罪動機
    、目的、手段、生活狀況、智識程度、犯罪所得之利益、犯
    罪所生之損害及經營之規模等一切情狀，分別量處如主文所
    示之刑。
五、本件公訴意旨另以：被告丁○○、癸○○、酉○○、申○○
    與午○○為取信投資人，復對外誆稱國聯通公司在國內經營
    電子商務、網路廣告、GPS 衛星計程車隊，在海外有投資鱷
    魚養殖、五星級飯店、主題樂園及房地產云云，以此方式積
    極對外招募投資人，致使告訴人寅○○、己○○、戊○○、
    巳○○及被害人吳榮崇、葉麗珠、卯○○、辛○○、子○○
    、乙○○、丙○○、未○○、吳正衡、丑○、庚○○等投資
    人陷於錯誤，誤信國聯通公司營業頗具規模，營收足以支付
    紅利及獎金，進而向國聯通公司購買「永安卡」或「利得卡
    」，嗣國聯通公司自92年8 月起即未按時發放紅利，並於93
    年3 月突然停業不知去向，告訴人寅○○、己○○、戊○○
    、巳○○及被害人吳榮崇、葉麗珠、卯○○、辛○○、子○○、乙○○、丙○○、未○○、吳正衡、丑○、庚○○等投
    資人多次聯繫未果，始悉受騙，因認被告酉○○、申○○、
    丁○○、癸○○上開行為另涉有刑法第339 條第1 項之詐欺
    取財罪嫌。按被告未經審判證明有罪確定前，推定其為無罪
    ；又犯罪事實應依證據認定之，無證據不得認定犯罪事實；
    又不能證明被告犯罪者，應諭知無罪之判決，刑事訴訟法第
    154 條第1 項、第2 項及第301 條第1 項分別定有明文。又
    事實之認定，應憑證據，如未能發現相當證據，或證據不足
    以證明，自不能以推測或擬制之方法，為裁判基礎（最高法
    院40年度臺上字第86號判例參照）。另認定犯罪事實所憑之
    證據，雖不以直接證據為限，間接證據亦包括在內；然而無
    論直接或間接證據，其為訴訟上之證明，須於通常一般之人
    不致有所懷疑，而得確信其為真實之程度者，始得據為有罪
    之認定，倘其證明尚未達到此一程度，而有合理之懷疑存在
    時，即無從為有罪之認定，亦有最高法院76年度臺上字第49
    86號判例可資參照。次按，銀行法第125 條第1 項之罪，以
    非銀行而經營收受存款、受託經理信託資金、公眾財產，或
    辦理國內外匯兌業務為要件；所謂收受存款，依同法第5 條
    之1 規定，係指向不特定之多數人收受款項、或吸收資金，
    並約定返還本金或給付相當或高於本金之行為而言；換言之
    ，必其之取得款項、吸收資金，係出於合法方法，但因經營
    收受存款、吸收資金業務未經依法核准、許可為非法者，始
    成立違反非銀行不得經營收受存款業務罪；如果行為人之取
    得款項，自始係基於不法原因如詐欺行為時，因其並無「返
    還本金或給付相當或高於本金」之意思，縱有給付利息之約
    定，亦僅為詐取財物之方法而已，即非所謂之「收受存款」
    ，而應逕以詐欺罪論處，並無成立銀行法第125 條第1 項之
    罪之餘地，最高法院97年度臺上字第4934號判決要旨可資參
    考。公訴意旨認被告酉○○、申○○、丁○○、癸○○上開
    行為另涉有刑法第339 條第1 項之詐欺取財犯行，無非係以
    ：前揭犯罪事實，業據告訴人寅○○、己○○、戊○○、巳
    ○○、壬○○○及被害人葉麗珠、卯○○、辛○○、子○○
    、乙○○、丙○○、未○○、吳正衡、丑○、庚○○分別於
    警詢及偵查中證述在卷，並有國聯通公司變更登記表、國聯
    通公司與強固公司簽訂之備忘錄、國聯通公司之經銷商申購
    書、國聯通公司之公告、營利事業所得稅結算申報書、繳款
    收據、永安卡客戶服務契約書等在卷可稽為其主要論據。訊
    據被告均堅詞否認有何公訴意旨所稱詐欺取財犯行，辯稱：
    並無施用詐術以騙取他人財物之行為等語。經查：證人葉麗
    珠於94年3 月29日警詢中證稱：其並未投資國聯通公司所販
    售之商品，亦未曾領取國聯通公司所發放之酬勞或紅利等語
    ，而依證人吳榮崇於93年6 月9 日警詢中所為證言觀之，其
    僅為出租位於臺北市大同區○○○路○ 段202 號15樓之2 之
    處所供作國聯通公司辦公之用，並無購買投資國聯通公司上
    開產品之情事，是公訴意旨認證人葉麗珠及吳榮崇曾購買上
    開永安卡或利得卡乙節，顯有誤會；又證人卯○○於94年3
    月29日警詢時陳稱：國聯通公司曾實際從事網路購物、網路
    廣告及經營計程車隊等業務等語，而證人辛○○於同日警詢
    中亦陳稱：國聯通公司曾從事網路購物業務，並設有GPS 衛
    星車隊等語，另證人子○○於同日警詢中復陳稱：確曾與國
    聯通公司合作成立GPS 超黃金車隊等語，觀諸證人即強固公
    司之劉先皋於97年1 月14 日 偵查時證稱：強固公司對持有
    永安卡之客戶會提供相關服務等語，參以證人巳○○於93年
    5 月17日偵查中證稱：其曾至大陸看過，確實有經營鱷魚場
    ，並曾於投資後至大陸參觀過工廠等語，足見公訴意旨所稱
    經營電子商務、網路廣告、GPS 衛星計程車隊及投資鱷魚養
    殖乙節，尚難認有何虛偽不實，自難認被告酉○○、申○○
    、丁○○、癸○○於招攬會員之際有何施用詐術之情事；徵
    諸告訴人己○○、戊○○、巳○○及被害人卯○○、辛○○
    、子○○、乙○○、丙○○、未○○、丑○、庚○○於偵審
    中均不否認確曾依約而陸續領取紅利達一定期間等語，足見
    被告酉○○、申○○、丁○○及癸○○確曾依據國聯通公司
    與投資人間所為相關約定給付之內容而為履行，自難僅因事
    後未能繼續履行即認自始即無給付之意思，揆諸上開之說明
    ，自無繩以詐欺刑責之餘地。此外，復查無其他積極證據足
    認被告酉○○、申○○、丁○○、癸○○有何詐欺犯行，本
    應就此部分犯行均為無罪之諭知，然公訴意旨認此部分犯行
    與前開論罪科刑部分，均有牽連犯之裁判上一罪關係，爰均
    不另為無罪之諭知。
據上論斷，應依刑事訴訟法第299 條第1 項前段，修正前銀行法
第125 條第3 項、第1 項，刑法第11條前段、第2 條第1 項前段
，修正前刑法第28條，判決如主文。
本案經檢察官張紜瑋到庭執行職務
中    華    民    國    98    年    9     月    11    日
                  刑事第五庭審判長法  官  李育仁
                                  法  官  孫曉青
                                  法  官  黃雅君
以上正本證明與原本無異。
如不服本判決應於收受判決後10日內向本院提出上訴書狀，並應
應敘述具體理由。其未敘述上訴理由者，應於上訴期間屆滿後20
日內向本院補提理由書(均須按他造當事人之人數附繕本)「切勿
逕送上級法院」。
                                  書記官  簡湘雲
中    華    民    國    98    年    9     月    11    日
附錄本案論罪科刑法條：
修正前銀行法第125 條第1 項、第3 項
違反第二十九條第一項規定者，處三年以上十年以下有期徒刑，
得併科新臺幣一千萬元以上二億元以下罰金。其犯罪所得達新臺
幣一億元以上者，處七年以上有期徒刑，得併科新臺幣二千五百
萬元以上五億元以下罰金。
法人犯前二項之罪者，處罰其行為負責人。
附表：
┌─┬─────┬────┬────┬────┬───┬─────┐
│  │申購及付款│購買人  │付款人  │購買商品│數量  │金額      │
│  │日期      │        │        │        │      │（新臺幣）│
├─┼─────┼────┼────┼────┼───┼─────┤
│1 │92.4.30   │壬○○○│壬○○○│永安卡  │100卡 │378000元  │
├─┼─────┼────┼────┼────┼───┼─────┤
│2 │92.4.30   │壬○○○│壬○○○│永安卡  │100卡 │378000元  │
├─┼─────┼────┼────┼────┼───┼─────┤
│3 │92.6.18   │林治平  │壬○○○│永安卡  │100卡 │378000元  │
├─┼─────┼────┼────┼────┼───┼─────┤
│4 │92.8.5    │林毅    │壬○○○│永安卡  │100卡 │378000元  │
├─┼─────┼────┼────┼────┼───┼─────┤
│5 │92.8.6    │林雄    │壬○○○│永安卡  │100卡 │378000元  │
├─┼─────┼────┼────┼────┼───┼─────┤
│6 │92.8.6    │林小珠  │壬○○○│永安卡  │100卡 │378000元  │
│  │（付款日期│        │        │        │      │          │
│  │92.8.7）  │        │        │        │      │          │
├─┼─────┼────┼────┼────┼───┼─────┤
│7 │92.8.22   │林偉    │壬○○○│永安卡  │100卡 │378000元  │
├─┼─────┼────┼────┼────┼───┼─────┤
│8 │92.9.12   │林瓊珠  │壬○○○│利得卡  │50卡  │189000元  │
├─┼─────┼────┼────┼────┼───┼─────┤
│9 │92.11.7   │林瓊珠  │壬○○○│利得卡  │50卡  │189000元  │
├─┼─────┼────┼────┼────┼───┼─────┤
│10│ 92.9.12  │寅○○  │寅○○  │利得卡  │10卡  │37800元   │
├─┼─────┼────┼────┼────┼───┼─────┤
│11│92.7.22   │己○○  │己○○  │永安卡  │10卡  │37800元   │
│  │（付款日期│        │        │        │      │          │
│  │92.7.23） │        │        │        │      │          │
├─┼─────┼────┼────┼────┼───┼─────┤
│12│92.9.8    │己○○  │己○○  │利得卡  │21卡  │79380元   │
├─┼─────┼────┼────┼────┼───┼─────┤
│13│92.9.12   │己○○  │己○○  │利得卡  │41卡  │154980元  │
│  │（付款日期│        │        │        │      │          │
│  │92.9.17） │        │        │        │      │          │
├─┼─────┼────┼────┼────┼───┼─────┤
│14│92.10.2   │己○○  │己○○  │利得卡  │10卡  │37800元   │
├─┼─────┼────┼────┼────┼───┼─────┤
│15│92.7      │戊○○  │戊○○  │永安卡  │10卡  │37800元   │
├─┼─────┼────┼────┼────┼───┼─────┤
│16│92.7.4    │戊○○  │戊○○  │永安卡  │20卡  │75600元   │
├─┼─────┼────┼────┼────┼───┼─────┤
│17│92.8.26   │戊○○  │戊○○  │利得卡  │20卡  │75600元   │
├─┼─────┼────┼────┼────┼───┼─────┤
│18│92.8.27   │戊○○  │戊○○  │利得卡  │10卡  │37800元   │
├─┼─────┼────┼────┼────┼───┼─────┤
│19│92.9.15   │戊○○  │戊○○  │利得卡  │20卡  │75600元   │
├─┼─────┼────┼────┼────┼───┼─────┤
│20│92.11.21  │戊○○  │戊○○  │利得卡  │50卡  │189000元  │
├─┼─────┼────┼────┼────┼───┼─────┤
│21│92.12.15  │戊○○  │戊○○  │利得卡  │50卡  │189000元  │
├─┼─────┼────┼────┼────┼───┼─────┤
│22│93.1.14   │戊○○  │戊○○  │利得卡  │50卡  │189000元  │
├─┼─────┼────┼────┼────┼───┼─────┤
│23│92.6.17   │巳○○  │巳○○  │永安卡  │10卡  │37800元   │
├─┼─────┼────┼────┼────┼───┼─────┤
│24│92.8.28   │巳○○  │巳○○  │利得卡  │90卡  │340200元  │
├─┼─────┼────┼────┼────┼───┼─────┤
│25│92.9.8    │巳○○  │巳○○  │利得卡  │10卡  │37800元   │
├─┼─────┼────┼────┼────┼───┼─────┤
│26│92.9.8    │巳○○  │巳○○  │利得卡  │10卡  │37800元   │
├─┼─────┼────┼────┼────┼───┼─────┤
│27│92.1.14   │乙○○  │乙○○  │永安卡  │10卡  │37800元   │
│  │（付款日期│        │        │        │      │          │
│  │92.1.30） │        │        │        │      │          │
├─┼─────┼────┼────┼────┼───┼─────┤
│28│92.5.8    │乙○○  │乙○○  │永安卡  │100卡 │378000元  │
├─┼─────┼────┼────┼────┼───┼─────┤
│29│92.5.9    │乙○○  │乙○○  │永安卡  │10卡  │37800元   │
├─┼─────┼────┼────┼────┼───┼─────┤
│30│92.6.13   │乙○○  │乙○○  │永安卡  │140卡 │529200元  │
│  │（付款日期│        │        │        │      │          │
│  │92.6.16） │        │        │        │      │          │
├─┼─────┼────┼────┼────┼───┼─────┤
│31│92.6.27   │乙○○  │乙○○  │永安卡  │100卡 │378000元  │
├─┼─────┼────┼────┼────┼───┼─────┤
│32│92.1.9    │丙○○  │丙○○  │永安卡  │10卡  │37800元   │
├─┼─────┼────┼────┼────┼───┼─────┤
│33│92.5      │丙○○  │丙○○  │利得卡  │315卡 │0000000元 │
├─┼─────┼────┼────┼────┼───┼─────┤
│34│92.3.5    │未○○  │未○○  │永安卡  │10卡  │37800元   │
├─┼─────┼────┼────┼────┼───┼─────┤
│35│92.5.6    │未○○  │未○○  │永安卡  │50卡  │189000元  │
├─┼─────┼────┼────┼────┼───┼─────┤
│36│92.7.3    │吳正衡  │吳正衡  │永安卡  │10卡  │37800元   │
├─┼─────┼────┼────┼────┼───┼─────┤
│37│92.4.30   │林黃麗華│辛○○  │永安卡  │10卡  │37800元   │
├─┼─────┼────┼────┼────┼───┼─────┤
│38│92.1.27   │丑○    │丑○    │永安卡  │10卡  │37800元   │
├─┼─────┼────┼────┼────┼───┼─────┤
│39│91.12     │庚○○  │庚○○  │永安卡  │47卡  │177660元  │
├─┼─────┼────┼────┼────┼───┼─────┤
│40│91.12     │子○○  │子○○  │永安卡  │30卡  │113400元  │
├─┼─────┼────┼────┼────┼───┼─────┤
│41│92.9      │卯○○  │卯○○  │利得卡  │10卡  │37800元   │
├─┼─────┼────┼────┼────┼───┼─────┤
│42│92.11     │卯○○  │卯○○  │利得卡  │30卡  │113400元  │
├─┴─────┴────┴────┴────┴───┴─────┤
│總計：0000000元                                                 │
└────────────────────────────────┘
備註：上開金額與卷附收據內所載金額有所出入處，乃因付款人
      將所領得紅利抵償應繳款項所致。


司法院資訊處製作；財團法人民間司法改革基金會備份。
